【裁判字號】    92,交聲,804
【裁判日期】    920516
【裁判案由】    交管條例聲異
【裁判全文】
臺灣板橋地方法院交通事件裁定                    九十二年度交聲字第八○四號
    原處分機關  臺北市交通事件裁決所
    異  議  人  乙○○
    即受處分人
右列異議人因違反道路交通管理處罰條例案件，對於原處分機關於九十二年四月十四
日所為之處分（原處分案號：北市裁三字第駕裁二二－Ｚ00000000號），聲
明異議，本院裁定如左：
        主  文
原處分撤銷。
乙○○汽車駕駛人，行駛於高速公路，而不遵管制之規定，處罰鍰新臺幣參仟元，並
記違規點數壹點。
        理  由
一、原處分意旨略以：內政部警政署國道公路警察局第二警察隊造橋分隊執勤員警於
    民國九十二年二月二十一日中午十一時五十三分，在國道一號高速公路北向一四
    ○公里處，查獲異議人即受處分人乙○○駕駛車牌號碼三Ｂ－七三二六號自小客
    車有違反道路交通管理處罰條例第三十三條第一項「經雷測槍測定行速一三五公
    里、限速一○○公里、超速三十五公里」及「不服稽查取締」之事實，遂以通知
    單逕行舉發。異議人以雖有超速情事，但當時並未看到員警持指揮棒示意伊停車
    ，亦不知有警車在後追趕云云置辯，求為撤銷原裁罰處分。
二、經查：證人即內政部警政署國道高速公路警察局第二警察隊造橋分隊當時值勤員
    警羅光全於本院訊問時結證稱：「他行駛中線車道，速度蠻快的，剛好在下車路
    段，我使用雷射槍測到，立即要攔他下車，我手持指揮棒，在路肩示意他停車，
    他發現我要攔查，就往內線超車，加速離去，那時他前方並無車子，應能停車，
    我當時揮舞大概有十幾秒」、「（問：有不服取締之意思？）一般我們攔車不停
    ，都是以不服稽查取締，當時是中午十一點左右，以當時的車量來說，不可能看
    不到警察攔車」（見本院九十二年五月十五日審理筆錄）等語。是員警舉發在高
    速公路超速之違規事實，係先以指揮棒示意違規人停車，若違規人未停車，即推
    定違規人有不服稽查而逃逸之意思，而後才開警示燈並鳴笛追趕。次查，依常情
    而論，駕駛人有超速違規情事時，在遠處看到警車或測速器應會自動減速避免受
    罰；若未減速仍超速行駛，應係違規人未看到警車或測速器始然，而無甘願受罰
    之理。證人即內政部警政署國道高速公路警察局第二警察隊造橋分隊當時值勤員
    葉瑞昌亦證稱：「當時我和證人甲○○○○一起執勤，我們在攔他時，我在車內
    開警示燈，並且用警報器鳴響攔截，可是這部車並無停下，繼續在中線超車快速
    行駛，我就用無線電，通知另一部巡邏車，並且我們在後面追趕，一直到兩公里
    後才攔到他」等語，可知當時異議人車速很快，車窗亦封閉，其因專心駕駛，僅
    注意車前狀況，致未看到停在路肩之警車而自動減速，以避免受罰，非無可能，
    自然亦不可能看到員警在旁以指揮棒示意其停車，況駕駛人笱見到員警手持指揮
    棒或聽到警笛聲示意其停車，若駕駛人欲逃避員警取締違規，應會行駛路肩且加
    速逃逸，然本件異議人嗣後並未行駛路肩加速逃逸，仍於內側及中央車道依原來
    速度駕駛，始為嗣後追趕之警員攔查。是異議人辯稱其並無不服取締而逃逸之情
    ，應為有理由。
三、綜上所述，異議人自承確有在右揭時地駕駛上開自用小客車超速行駛之違規行為
    ，原處分機關依道路交通管理處罰條例第三十三條第一項、第六十三條第一項第
    一款規定裁處受處分人罰鍰三千元，並記違規點數一點，固非無見，惟因本件異
    議人未有不服稽查而逃逸之情事，已如前述，是原處分機關據此裁決受處分人罰
    鍰三千元，即難認為允洽。本件受處分人之異議為有理由，自應由本院將原處分
    撤銷，仍以受處分人有違反道路交通管理處罰條例第三十三條第一項規定之超速
    行為，依該條規定裁處受處分人罰鍰三千元，並依該條例第六十三條第一項第一
    款規定，記異議人違規點數一點，如主文第二項所示，以資適法。
據上論結，應依道路交通案件處理辦法第二十條，裁定如主文。
中      華      民      國      九十二      年      五    月    十六    日
                              臺灣板橋地方法院交通法庭
                                  法  官  胡  堅  勤
右正本證明與原本無異
如不服本裁定應於送達後五日內向本院提出抗告狀
                                  書記官  吳  詩  琳
中      華      民      國      九十二      年      五    月    二十    日
 


司法院資訊處製作；財團法人民間司法改革基金會備份。
